【裁判字號】    98,訴,71
【裁判日期】    980227
【裁判案由】    詐欺
【裁判全文】
臺灣雲林地方法院刑事判決                98年度訴字第71號
公  訴  人  臺灣雲林地方法院檢察署檢察官
被      告  甲○○
上列被告因詐欺案件，經檢察官提起公訴（97年度偵字第4450號
），被告於準備程序進行中，就被訴事實為有罪之陳述，經本院
合議庭裁定由受命法官獨任進行簡式審判程序，判決如下：
    主  文
甲○○幫助共同意圖為自己不法之所有，以詐術使人將本人之物
交付，累犯，處有期徒刑肆月，如易科罰金，以新臺幣壹仟元折
算壹日。
    事實及理由
壹、程序事項：
    本件經被告於準備程序期日為有罪之陳述，經受命法官告知
    簡式審判程序之旨，並聽取當事人之意見後，本院認無不得
    或不宜改依簡式審判程序進行之處，爰依刑事訴訟法第273
    條之1 第1 項，裁定由受命法官獨任進行簡式審判程序，則
    依據刑事訴訟法第273 條之2 、同法第159 條第2 項之規定
    ，不適用傳聞法則有關限制證據能力之相關規定；並得依同
    法第310 條之2 之準用同法第454 條之規定製作略式判決書
    ，依法僅需記載犯罪事實、證據名稱及應適用之法條，並得
    以簡略方式為之，合先敘明。
貳、實體事項：
一、構成犯罪事實：
    甲○○前於民國94年間因妨害自由、毀棄損壞等案件，經法
    院分別判處有期徒刑3 月、2 月，合併應執行有期徒刑4 月
    確定，94年12月20日入監執行，95年4 月19日縮刑期滿甫執
    行完畢。猶不知悔改，在預見提供本人所有之金融機構帳戶
    予他人使用，他人將可能利用該帳戶遂行詐欺取財之非法犯
    行，竟基於縱若有人持以犯罪亦無違反其本意之幫助他人實
    施詐欺取財之不確定故意，於94年4 月間之某日，見報紙刊
    登買賣帳戶之廣告，乃於97年4 月22日（即4 月21日核發晶
    片卡之翌日），將其於中華郵政股份有限公司元長郵局（下
    稱元長郵局）申辦之帳號00000000000000號帳戶之存摺、印
    章及提款卡（包括密碼），以新臺幣（下同）6,000 元之代
    價，在嘉義市○○路之合家歡KTV 附近交予姓名年籍均不詳
    之詐欺集團成員中之林姓成年女子，容任該詐欺集團成員使
    用。嗣該詐欺集團成員取得上開帳戶之資料後，即基於意圖
    為自己不法所有之犯意，於97年4 月24日上午10時許，在雅
    虎奇摩拍賣網站上，佯稱欲販售全新腳踏車2 臺，吸引不特
    定人前往購買，俟該詐欺集團成員中自稱曾姓之不詳姓名年
    籍男子撥打電話與乙○○連絡後，乙○○誤信為真而陷於錯
    誤，於雲林縣元長鄉○○路3 號以電腦連結網路下標而得標
    後，於當日下午2 時32分許，依指示匯款29,000元至甲○○
    上開元長郵局帳戶內，惟匯款後，翌日即收到雅虎奇摩告知
    該帳戶可能有問題，且嗣後並未如期收到上開腳踏車，乙○
    ○至此始知受騙，報警處理而查悉上情。
二、認定犯罪事實所憑之證據名稱：
  (一)證人即被害人乙○○於警詢、偵查之筆錄。
  (二)元長郵局之被告帳戶基本資料、客戶歷史交易清單。
  (三)郵政自動櫃員機交易明細表。
  (四)雅虎奇摩網站帳戶 a433433號使用者及拍賣通知信。
  (五)被告甲○○於本院準備程序時之自白。
三、論罪科刑之理由：
  (一)核被告甲○○所為，係犯刑法第339 條第1 項、第30條第1
    項前段之詐欺取財罪幫助犯。
  (二)按刑法上之幫助犯，係對於犯罪與正犯有共同之認識，而以
    幫助之意思，對於正犯資以助力，而未參與實施犯罪之行為
    者而言，是以，如未參與實施犯罪構成要件之行為，且係出
    於幫助之意思提供助力，即屬幫助犯，而非共同正犯。被告
    提供上開帳戶之存摺、印章、提款卡及密碼予上揭不詳詐欺
    集團成員使用，對於該犯罪集團成員向被害人乙○○遂行詐
    欺取財犯行資以助力，所為係犯刑法第339 條第1 項詐欺取
    財罪之幫助犯，應依刑法第30條第2 項之規定，按正犯之刑
    減輕其刑。
  (三)又本件詐騙集團之成員有女性及男性，其成員顯有數人，該
    詐騙集團成員分工向他人收購金融帳戶，再持之向被害人施
    詐，其集團成員間，有犯意聯絡及行為分擔，均為共同正犯
    。
  (四)查被告前於94年間因妨害自由、毀棄損壞等案件，經法院分
    別判處有期徒刑3 月、2 月，合併應執行有期徒刑4 月確定
    ，94年12月20日入監執行，95年4 月19日縮刑期滿甫執行完
    畢，有臺灣高等法院被告前案紀錄表1 件在卷可參，其於5
    年內故意再犯有期徒刑以上刑之本罪，為累犯，應依刑法第
    47條第1 項之規定，加重其刑，並先加後減之。
  (五)爰審酌被告僅為國中畢業，並無專長，斷斷續續至工廠從事
    食品工作，其收入不佳，家中有1 名9 歲兒子，全賴雙親扶
    養，僅因當時至嘉義尚無工作，又無收入，方販賣帳戶，其
    行為造成社會正常交易秩序之紊亂，並使不法之徒藉此輕易
    取得犯罪贓款，檢警難以追查緝捕，甚屬不該，同時造成被
    害人所受損害非輕，惟其於犯罪後已知悔悟，並坦承犯行，
    犯罪後態度尚佳等一切情狀，量處主文所示之刑，並諭知易
    科罰金之折算標準示懲。
四、適用之法律：
  (一)刑事訴訟法第273 條之1 第1 項、第299 條第1 項前段、第
    310 條之2 、第454 條。
  (二)刑法第30條第1 項前段、第2 項、第28條、第339 條第1 項
    、第47條第1 項、第41條第1 項前段，刑法施行法第1 條之
    1 第1 項、第2 項前段。
本案經檢察官丙○○到庭執行職務。
中    華    民    國    98    年    2     月    27    日
                  刑事第四庭    法  官  李淑惠
以上正本證明與原本無異。
如不服本判決應於收受判決後10日內向本院提出上訴書狀，並應
敘述具體理由；其未敘述上訴理由者，應於上訴期間屆滿後20日
內向本院補提理由書（均須按他造當事人之人數附繕本）。「切
勿逕送上級法院」。
                                書記官  林佳慧
中    華    民    國    98    年    2     月    27    日
附錄本案論罪科刑法條全文
中華民國刑法第339 條（普通詐欺罪）
意圖為自己或第三人不法之所有，以詐術使人將本人或第三人之
物交付者，處5 年以下有期徒刑、拘役或科或併科1 千元以下罰
金。
以前項方法得財產上不法之利益或使第三人得之者，亦同。
前二項之未遂犯罰之。


司法院資訊處製作；財團法人民間司法改革基金會備份。
